【裁判字號】    96,上訴,5174
【裁判日期】    970306
【裁判案由】    毒品危害防制條例
【裁判全文】
臺灣高等法院刑事判決                96年度上訴字第5174號
  上  訴  人  臺灣板橋地方法院檢察署檢察官
  上  訴  人
  即  被  告  甲○○
                      （現另案於臺灣臺北看守所執行中）
  選任辯護人  李克廉律師
上列上訴人因被告違反毒品危害防制條例案件，不服臺灣板橋地
方法院95年度訴字第3857號，中華民國 96年9月17日第一審判決
（起訴案號：臺灣板橋地方法院檢察署95年度偵字第17141號）
，提起上訴，本院判決如下：
    主  文
原判決關於轉讓第二級毒品部分撤銷。
甲○○連續轉讓第二級毒品，處有期徒刑壹年拾月。
檢察官上訴駁回。
    事  實
一、甲○○前因施用毒品案件，經臺灣板橋地方法院以95年度毒
    聲字第492號裁定送觀察、勒戒後，認無繼續施用毒品傾向
    而於民國95年5月26日釋放出所，經臺灣板橋地方法院檢察
    署檢察官於同年月29日以95年度毒偵字第1354、0000 0000
    號不起訴處分確定。詎甲○○猶不知警惕，明知安非他命經
    毒品危害防制條例列為第二級毒品，不得持有、轉讓，竟仍
    基於轉讓第二級毒品安非他命之概括犯意，先於94年11月間
    某日，在其位於臺北縣三重市○○路○段居住處所附近，無
    償轉讓第二級毒品安非他命約0.1公克予廖為勝施用，嗣於
    95年5、6間，復在台北市○○○路「聯合」酒店內，先後連
    續多次無償提供安非他命予賴冠豪施用。而於95年7月13日
    13時許，經板橋憲兵隊持臺灣板橋地方法院核發之95年度聲
    搜字第2376號搜索票，在臺北縣三重市○○路○段60巷10弄
    12號4樓搜索，扣得甲○○所有供施用之甲基安非他命14 包
    （驗餘淨重4.3360公克），而循線查悉上情。
二、案經板橋憲兵隊報請臺灣板橋地方法院檢察署檢察官偵查起
    訴。
    理  由
一、訊據上訴人即被告甲○○於本院準備程序及審理時坦承有於
    上揭時地先後無償提供安非他命予廖為勝施用一次及賴冠豪
    施用多次之事實，而證人廖為勝及賴冠豪二人於偵查時亦均
    證稱被告分別提供安非他命予渠等施用之事實，嗣證人廖為
    勝於原審法院審理時到庭證稱伊從92、93年間開始施用安非
    他命，甲○○是伊朋友，於94年11月時，在台北縣三重市○
    ○路○段他住的地方外面，提供約0.1公克的安非他命給伊
    使用，只有一次，是免費的，而伊於94年初才與甲○○認識
    ，所以伊於偵查時說甲○○提供安非他命給伊的時間是93年
    ，是不對的，應該是94年云云（見原審卷96年5月11日審理
    筆錄），而證人賴冠豪於原審法院審理時到庭證稱：伊與甲
    ○○是是朋友，交往一年多，伊與甲○○曾一起施用安非他
    命，他是伊以前服務的聯合酒店的客人，而伊與甲○○是誰
    有安非他命就請對方，甲○○前後請伊的次數，伊記不清楚
    ，但有二次以上，而時間在95年5、6月的時候云云（見同上
    審判筆錄），經查被告就其於上開時地先後分別無償提供毒
    品安非他命予證人廖為勝及賴冠豪施用之自白，核與證人廖
    為勝及賴冠豪各所述如何於上揭時地由被告無償收受毒品安
    非他命施用等情大致相符，自堪認被告上開自白係屬事實，
    至依證人廖為勝及賴冠豪二人於原審法院審理時所述，渠等
    二人於93年間與被告甲○○尚非屬朋友，並無交往，被告自
    無於93年間提供毒品安非他命予證人廖為勝及賴冠豪施用之
    可言，而本件被告無償提供毒品安非他命予證人廖為勝及賴
    冠豪施用之時間、地點，已分據證人廖為勝及賴冠豪證述如
    上，檢察官於起訴書之犯罪事實就被告轉讓毒品安非他命予
    證人廖為勝及賴冠豪之時間認定為93年間，容有錯誤，爰於
    檢察官起訴被告轉讓毒品安非他命予證人廖為勝及賴冠豪之
    基本社會事實之同一範疇內，逕予更正，本件被告轉讓第二
    級毒品安非他命之犯行，事證明確，洵堪認定。
二、查安非他命係毒品危害防制條例第2 條第2 項第2 款所列之
    第二級毒品，而毒品同時為公告之禁藥者，即同時具有藥品
    之性質，毒品危害防制條例為防制毒品危害，維護國民身心
    健康所制定，為管制藥品管理條例之特別法，藥事法第1 條
    但書即規定：「但管制藥品管理條例有規定者，優先適用該
    條例之規定。」，則管制藥品管理條例又為藥事法之特別法
    ，故毒品危害防制條例應為藥事法之特別規定，而關於轉讓
    第二級毒品行為，毒品危害防制條例第8條第2項既有處罰之
    規定，自應優先於藥事法第83條第1項之規定而適用。是核
    被告甲○○所為，係犯毒品危害防制條例第8條第2項之轉讓
    第二級毒品罪；至被告持有毒品安非他命之低度行為，應為
    其轉讓安非他命之高度行為所吸收，不另論罪。而查被告行
    為後，刑法第56條連續犯之規定，業於94年2月2日修正公布
    刪除，並於95年7月1日施行，本件被告基於概括犯意，以相
    似之手段，在緊接之時間，連續數次觸犯構成要件相同之轉
    讓第二級毒品安非他命罪，依修正前刑法第56條之規定，本
    應依連續犯之規定論以一連續轉讓第二級毒品罪，惟因行為
    後新法業已刪除連續犯之規定，此刪除雖非犯罪構成要件之
    變更，但顯已影響行為人刑罰之法律效果，自屬法律有變更
    ，依刑法第2條第1項規定，比較新、舊法結果，仍應適用較
    有利於被告之行為時法即舊法，論以連續犯之一連續轉讓第
    二級毒品罪（參照最高法院95年第8次刑事庭會議決議）。
    而查本件被告每次轉讓予證人賴冠豪之安非他命數量若干不
    明，惟既僅係無償轉讓予證人賴冠豪施用，其所提供之數量
    當係少量，並依罪疑有利於被告之原則，不得以推論方式認
    已符合毒品危害防制條例第8條第6項與該條授權行政院所訂
    「轉讓持有毒品加重其刑之數量標準」第 2款之加重處罰標
    準，又就被告轉讓予廖為勝之重量約為 0.1公克部分，亦未
    達前述規定之加重處罰標準，自無依前引規定加重其刑之可
    言。原審對被告予以論罪科刑，固非無見，惟查：被告於上
    開時地轉讓第二級毒品安非他命予證人廖為勝施用之數量為
    約 『0.1公克』，原審於判決理由亦援引證人廖為勝於原審
    法院審理時所供被告轉讓予其之毒品安非他命，數量為約『
    0.1公克』，惟於事實及判決理由竟另認被告係轉讓約『1公
    克』之毒品安非他命予證人廖為勝施用，其認定核與事實不
    符，判決理由亦先後不一，尚有未洽，是被告上訴意旨指摘
    原審就其所犯轉讓第二級毒品罪部分量刑過重，固無理由，
    惟原判決就此轉讓第二級毒品部分既有可議，自應由本院予
    以撤銷改判，爰審酌被告甲○○之素行、犯罪之動機、目的
    、手段，轉讓毒品安非他命之次數及數量，因而所致生之危
    害及犯罪後之態度等一切情狀，仍量處有期徒刑一年十月，
    至扣案之甲基安非他命14包（經送憲兵司令部鑑識中心鑑定
    結果，含有甲基安非他命成份，係屬甲基安非他命無訛，驗
    餘淨重4.3360公克，有憲兵司令部鑑識中心 95年7月26日＜
    95＞ 安鑑字第01214號鑑驗通知書乙份在卷可參），係被告
    所有供施用之毒品，並經臺灣板橋地方法院95年度簡字第47
    29號判處被告施用第二級毒品犯行時，併予宣告沒收銷燬在
    案，有該刑事判決書影本乙份在卷，是該扣案之毒品核與被
    告本件所犯轉讓第二級毒品罪無涉，依罪刑不可分原則，不
    於本案諭知沒收銷燬，附此敘明。
三、公訴意旨另以：被告甲○○明知安非他命係毒品危害防制條
    例第二條所規定之第二級毒品，不得持有及販賣，竟仍意圖
    營利，自不詳時日起至 95年7月13日止，在臺北縣等處，多
    次販賣毒品安非他命予不特定人，因認被告甲○○就此部分
    另涉犯毒品危害防制條例第4條第2項之販賣第二級毒品罪嫌
    云云。
四、按犯罪事實應依證據認定之，無證據不得認定犯罪事實，又
    不能證明被告犯罪者，應諭知無罪之判決﹔而檢察官就被告
    犯罪事實，應負舉證責任，並指出證明方法，刑事訴訟法第
    154條第2項、第301條第1項及第161條第1項分別定有明文。
    是以，檢察官對於起訴之犯罪事實，應負提出證據及說服之
    實質舉證責任。倘其所提出之證據，不足為被告有罪之積極
    證明，或其闡明之證明方法，無從說服法官以形成被告有罪
    之心證，基於無罪推定之原則，自應為被告無罪判決之諭知
    （最高法院 92年臺上字第128號判例參照）。而所謂認定犯
    罪事實之證據，係指足以認定被告確有犯罪行為之積極證據
    而言，該項證據自須適合於被告犯罪事實之認定，始得採為
    斷罪資料，如未能發現相當證據，或證據不足以證明，自不
    能以推測或擬制之方法，以為裁判之基礎（參照最高法院四
    十年臺上字第八六號及七十六年台上字第四九八六號判例意
    旨）。
五、查公訴人據以認被告甲○○涉有此部分販賣第二級毒品安非
    他命犯行，無非係依通聯紀錄、被告於警詢及原審法院調查
    被告羈押時之自白，暨扣案之甲基安非他命14包（驗餘淨重
    4.3360公克）等為其主要論據。訊據被告甲○○矢口否認有
    販賣第二級毒品甲基安非他命之犯行，辯稱：伊從未曾販賣
    安非他命予他人，毒品是伊自己要吸食的。伊在警詢時自白
    販賣毒品，是不實在的，因為當時伊神志不清云云，經查：
    被告固於板橋憲兵隊詢問時及檢察官偵訊時曾自白曾販賣安
    非他命予不特定人，惟查被告之自白，不得作為有罪判決之
    唯一證據，仍應調查其他必要之證據，以察其是否與事實相
    符，查經原審法院於96年5月8日勘驗被告實際詢答錄音結果
    ，被告於接受憲兵隊詢問時供詞前後反覆，始則承認有分裝
    安非他命販賣、嗣復否認，其間並有應答內容不明之情形，
    而於檢察官偵訊時雖亦承認有以低價販賣安非他命予他人以
    賺取生活費之情事，惟對交易之時間、地點、數量及對象等
    均未敘明，此有原審法院96年5月8日勘驗筆錄乙份在卷可憑
    ，至被告於原審法院受理羈押訊問時固供稱其靠賣安非他命
    維持生活費用，均是賣給朋友，時間很久了，伊不記得、最
    近一次賣安非他命是95年7月13日等語（見原審卷95年7月14
    日羈押訊問筆錄），惟其對交易時間、地點、對象均未交代
    ，而查所謂買賣，係以特定之當事人間就標的物及其價金互
    相達成協議時，始屬成立，公訴人指訴被告甲○○於上開時
    間販賣第二級毒品安非他命予不特定人，惟究係販賣予何人
    ，並未能具體確定，致無從傳訊以資確認是否確有向被告甲
    ○○購買第二級毒品安非他命，或是否確有與被告達成買賣
    第二級毒品安非他命之合意，是被告就此構成販賣第二級毒
    品之犯罪事實之時間、地點、次數、數量、金額等均付諸闕
    如，實難認被告確有與何不特定人達成買賣第二級毒品安非
    他命之事實，至依檢察官所提出之行動電話通聯紀錄，僅係
    行動電話申辦人姓名、帳單地址與開機啟用、停話時間等資
    料，並無通話之時間及具體通話內容，尚無從以之證明被告
    有販賣第二級毒品安非他命之行為。至被告固持有毒品甲基
    安非他命14包（驗餘淨重4.3360公克），惟以該毒品安非他
    命不足4.5公克，數量非多，被告並辯稱該所查扣之毒品安
    非他命係供己施用的云云，而查被告於上開時地為警查獲後
    ，經警採取其尿液送請板橋憲兵司令部刑事鑑識中心鑑驗結
    果，發現呈安非他命之陽性反應，有該中心鑑驗通知書乙份
    在卷可參（見偵查卷第57頁），且並經警於上開時地同時查
    獲被告所有供施用毒品安非他命所用之玻璃球吸食器一個，
    而被告並於警詢時供承自一年前即有施用毒品安非他命云云
    ，被告因而涉犯之施用第二級毒品之犯行，並經臺灣板橋地
    方法院 95年度簡字第4729號判處有期徒刑3月，如易科罰金
    以新臺幣 1000元折算1日確定在案，有該刑事判決書影本乙
    份及本院被告前案紀錄表乙份在卷可稽，是依所查獲被告持
    有之毒品安非他命數量，被告所辯查獲之毒品安非他命係供
    己施用云云，尚非無據。此外，復查無其他積極證據足資佐
    證被告涉有此部分之犯行，是被告所辯並無此公訴人指訴之
    販賣毒品安非他命犯行云云，應堪採信。本件既查無積極證
    據足資證明被告有何公訴人所指訴之販賣第二級毒品安非他
    命犯行，原審因而以不能證明被告此部分犯罪，而為無罪之
    諭知，經核並無不合，檢察官上訴意旨認被告先後於警詢、
    偵查及原審法院羈押庭訊問時，就此部分販賣毒品犯行均自
    白不諱在卷，並有毒品安非他命、吸食器及分裝袋等扣案可
    資佐證，而認被告此部分販賣毒品安非他命犯行實堪以認定
    ，並指摘原審判決被告無罪係屬不當，惟依上所述，其上訴
    尚難認有理由，應予駁回。至被告所持有之第二級毒品甲基
    安非他命14包（驗餘淨重4.3360公克）係為被告供施用而持
    有，其施用第二級毒品之高度犯罪行為經臺灣板橋地方法院
    以 95年度簡字第4729號判決判處有期徒刑3月，如易科罰金
    以新臺幣 1000元折算1日確定，是自不就屬吸收犯之低度持
    有第二級毒品犯行予以審究，附此敘明。
據上論斷，應依刑事訴訟法第368條、第369條第1項前段、第364
條、第299條第1項前段，毒品危害防制條例第8條第2項、刑法第
11條前段、第2條第1項、修正前刑法第56條，判決如主文。
本案經檢察官黃全祿到庭執行職務。
中    華    民    國    97    年    3     月     6    日
                  刑事第五庭    審判長法  官  吳  敦
                                      法  官  陳春秋
                                      法  官  張傳栗
以上正本證明與原本無異。
如不服本判決，應於收受送達後十日內向本院提出上訴書狀，其
未敘述上訴之理由者並得於提起上訴後十日內向本院補提理由書
（均須按他造當事人之人數附繕本）。
                                      書記官  李佩真
中    華    民    國    97    年    3     月    6     日
附錄：本案論罪科刑法條全文
毒品危害防制條例第8條第2項
轉讓第二級毒品者，處六月以上五年以下有期徒刑，得併科新臺
幣七十萬元以下罰金。


司法院資訊處製作；財團法人民間司法改革基金會備份。
